臺灣臺中地方法院刑事判決　　　　　　　96年度易字第4968號
公　訴　人　臺灣臺中地方法院檢察署檢察官
被　　　告　丁○○
選任辯護人　陳聰能律師
上列被告因詐欺案件，經檢察官提起公訴（96年度偵字第12451號）
，本院判決如下：
    主    文
丁○○幫助意圖為自己不法之所有，以詐術使人將本人之物交付
，處有期徒刑捌月，減為有期徒刑肆月，如易科罰金，以新臺幣
壹仟元折算壹日。
    犯罪事實
一、丁○○能預見將自己所申請之行動電話門號交付予不詳身分
    之成年人使用，足供他人作為詐欺取財時之聯絡工具，竟仍
    基於幫助他人詐欺取財之不確定故意，於不詳時間、地點，
    將其前向臺灣大哥大股份有限公司所申辦之0000000
    000號行動電話門號之易付卡（下稱臺灣大哥大易付卡門
    號）交付予姓名、年籍不詳之成年人，容任他人作為詐欺取
    財之工具。前開年籍不詳之成年人所屬之犯罪集團成員，於
    取得丁○○上述臺灣大哥大門號之易付卡後，即意圖為自己
    不法之所有，於九十六年一月十日在自由時報刊登「貸款廣
    告」，以貸款名義誘使乙○○依廣告上所留之前開0000
    000000號門號與之聯絡，再佯稱要貸款須先匯款辦理
    合約書、律師費、保證金、保全運送費等費用云云，致乙○○陷於錯誤，遂接續(1)於九十六年一月十一日、同年月十二
    日、十五日分別匯款七千二百元、七千元、一萬一千元（此
    處檢察官漏載同年月十二日）至丙○○之臺灣郵政股份有限
    公司沙鹿郵局帳號00000000000000000號
    帳戶（下稱臺灣郵政沙鹿郵局帳戶）；另於同年月十七日，
    匯款二萬元到丙○○之臺中商業銀行大甲分行帳號0000
    00000000000號帳戶（下稱臺中商銀大甲分行帳
    戶，此處檢察官誤載為00000000000000）。
    (2)於九十六年一月二十三日、同年月二十四日、二十五日、
    二十九日、三十日分別電匯二萬五千元、一萬八千元、二萬
    元、一萬三千元、八千元至賴苡辛之臺中市第二信用合作社
    南屯分社帳號00000000000000000號帳戶
    （下稱臺中二信南屯分社帳戶）。(3)於九十六年二月二日以
    郵政匯款二萬五千元到己○○之臺灣郵政股份有限公司軍功
    郵局帳號00000000000000000號帳戶（下
    稱臺灣郵政軍功郵局帳戶），所匯之款項並隨即遭詐欺集團
    成員提領一空而詐欺取財得逞。嗣被害人察覺有異，報警處
    理，為警循線查獲。
二、案經臺中縣警察局清水分局報告臺灣臺中地方法院檢察署檢
    察官偵查起訴。
    理    由
一、按現行刑事訴訟法為保障被告之反對詰問權，排除具有虛偽
    危險性之傳聞證據，以求實體真實之發見，於該法第一百五
    十九條第一項明定被告以外之人於審判外之言詞或書面陳述
    ，除法律有規定者外，不得作為證據。又被告以外之人於審
    判外之陳述，雖不符前四條之規定（即刑事訴訟法第一百五
    十九條之一至同條之四），而經當事人於審判程序同意作為
    證據，法院審酌該言詞陳述或書面陳述作成時之情況，認為
    適當者，亦得為證據；當事人、代理人或辯護人於法院調查
    證據時，知有第一百五十九條第一項不得為證據之情形，而
    未於言詞辯論終結前聲明異議者，視為有前項之同意，刑事
    訴訟法第一百五十九條之五定有明文。本件檢察官、被告丁○○選任辯護人及被告丁○○並未就卷內證據資料之證據能
    力有所爭執，且迄於言詞辯論終結前，均未主張有刑事訴訟
    法第一百五十九條第一項不得為證據之情形，是應認已同意
    卷內證據均得作為證據，且經本院審酌後，認無不適當之情
    形，應認本案調查之卷內證據均有證據能力，合先敘明。
二、訊據被告丁○○固坦承上開臺灣大哥大易付卡門號為其所申
    辦之事實不諱，然矢口否認有何幫助詐欺取財犯行，於本院
    審理時辯稱：伊係開雜貨店，因一位常到店內之外勞要申辦
    手機門號，伊乃代為申請門號，申請後門市小姐打電話表示
    伊幫外勞代辦的易付卡無法繼續使用，因為外勞的工作證居
    留日快到期，要求伊拿伊證件補辦就可以繼續使用，伊乃前
    往補辦，當時申請書都是門市小姐戊○○寫好的，只有最後
    簽名部分是伊簽的，伊以為僅係代理申請而已，伊幫該外勞
    代辦後，易付卡皆是外勞使用，為何轉給詐騙集團伊不清楚
    。申辦手機時，伊幫外勞填寫資料，有把外勞資料填載在申
    請書上面，係以外勞名義申請的云云。惟查：
（一）上揭臺灣大哥大易付卡門號，確為被告所開立乙節，有臺
      灣大哥大股份有限公司九十六年五月二十五日法大字０九
      六０五０六三七號函覆之客戶基本資料查詢及預付卡申請
      書各一紙在卷可佐（詳見九十六年度偵字第一二四五一號
      偵查卷第十四至十六頁），又被告上開臺灣大哥大易付卡
      門號，被詐騙集團成員利用作為向被害人乙○○詐欺取財
      之聯絡使用之行動電話門號，及被害人乙○○遭詐騙後確
      有於(1)九十六年一月十一日、同年月十二日、十五日分別
      匯款七千二百元、七千元、一萬一千元至丙○○之臺灣郵
      政沙鹿郵局帳戶；另於同年月十七日，匯款二萬元到丙○○之臺中商銀大甲分行帳戶。(2)於九十六年一月二十三日
      、同年月二十四日、二十五日、二十九日、三十日分別電
      匯二萬五千元、一萬八千元、二萬元、一萬三千元、八千
      元至賴苡辛之臺中二信南屯分社帳戶。(3)於九十六年二月
      二日以郵政匯款二萬五千元到己○○之臺灣郵政軍功郵局
      帳戶等情，亦據被害人乙○○於偵查中具結證述綦詳，並
      有乙○○所提出之受款人丙○○之郵政國內匯款執據三張
      、新光銀行匯款申請書一張、受款人賴苡辛之新光銀行匯
      款申請書五張、受款人己○○之郵政國內匯款執據一張、
      報紙分類廣告一張，及丙○○臺灣郵政沙鹿郵局帳戶客戶
      歷史交易清單、臺中商銀大甲分行帳戶交易明細、賴苡辛
      臺中二信南屯分社帳戶交易帳號明細、己○○臺灣郵政軍
      功郵局帳戶客戶歷史交易清單各一份等資料在卷可參。
（二）至被告雖以前揭情詞置辯，然查證人即當時承辦之人員戊○○於本院審理時具結證稱：「（目前任職何處？）臺灣
      大哥大苗栗中正特約服務中心。」、「（何時開始工作？
      ）四、五年了。」、「（你在特約服務中心任職，工作內
      容？）申辦門號、收費。」、「（在庭被告，是否曾經向
      你接洽過申辦門號？）沒有印象。」、「（提示本院卷六
      十五頁證二預付卡申請書申請人相關資料，上面蓋有長方
      形戳章是否是你的？）是的。」、「（申請門號卡片、預
      付卡，若申請人是外勞，外勞居留證日期未滿三個月，作
      業流程是否可以核發預付卡？）不行。外勞要辦門號，除
      非有臺灣人當保證人，才可以辦。預付卡部分，證件一定
      要滿三個月。」、「（預付卡、一般門號，申請之後，多
      久電話可以通？）把申請書傳真給上線公司，傳真後至少
      二個小時可以開通。」、「（申請核准之後，你們就把通
      話卡交給申請人？）寫好資料，傳真之後就交給他。」、
      「（若外勞申請預付卡，工作證居留日期未滿三個月，作
      業時不小心核發預付卡。事後發現這種情形，如何處理？
      ）我們之前會留下聯絡電話，因為預付卡不會開通。所以
      客人會再跟我們聯絡。上線並不會讓卡開通，所以這張卡
      根本無法使用。」、「（客人回來之後，如何處理？）請
      客人補證件。」、「（本件預付卡申請書，過程你是否記
      得？）我只知道平常的作業，本件已經無法記得。是我審
      件沒有錯。」、「（如何審核外勞期限？）居留證（有）
      居留期間，護照有護照的時間。會核對。」、「（你是否
      曾經因為疏忽，外勞居留期限未滿三月，而核發預付卡？
      ）我沒有印象。」、「（是否拿空白預付卡申請書，什麼
      內容都沒有的情況下，空白的情況下讓申請人簽章？）不
      會。」、「（你們會在預付卡申請書上面蓋什麼章？）預
      付卡專用章。」、「（若預付卡發生外勞居留證居留日期
      未滿三個月，核發之後卡片交給客人，你剛剛說要通知補
      件。若還是沒有核准，前面申請書如何處理？）留著，等
      客人回來。」、「（若最後沒有核准，原始申請書如何處
      理？）過幾個月就會銷燬。」、「（為何剛剛確定回答檢
      察官說，不會拿空白申請書給客人簽名後你再填寫上面字
      跡？）這是公司一慣的流程。要寫好之後，再給客人簽名
      。」、「（這個作業流程，就你印象，有無例外？）不會
      ，沒有人願意這樣做。」、「（預付卡外勞居留日未滿三
      個月，公司不會核准，要通知補件。補什麼件？）補另外
      有效證件。就是要補一個有滿三個月以上的證件。」、「
      （無論補什麼證件，有證件未滿三個月，上線是否可以開
      通？）不行。」、「（若外勞未滿三個月，但是有臺灣人
      當保證人，預付卡能否開通？）不行。」、「（依你辦理
      流程，能否確認客人在簽章欄簽名，就是他要申請的？）
      會。我會跟客戶做確認。說預付卡是用你的名義辦的，有
      什麼情況會找你。」等語，其所述流程與被告辯解之流程
      均不相符。且按常理一般人在填載如本件易付卡申請書等
      定型化契約時，縱其內容並非全由申請人填載，惟於申請
      人欄簽名時通常亦會稍加瀏覽契約內容，以維自身權益，
      而本件被告所填載之定型化契約上明確載明係預付卡申請
      書，縱然門市承辦人員並未詳細說明契約內容，惟被告於
      申請人欄具名時，應即知悉其係易付卡申請人而非保證人
      ，絕無再予具名之理，是被告前開辯詞顯與事理不符，實
      不可採，上開行動電話門號顯係被告申請後交付與他人無
      疑。
（三）且按今日一般人申辦行動電話門號並非難事，如非供犯罪
      之非法使用，衡諸常情，自無置自己名義行動電話門號不
      用，而取得他人行動電話門號使用之必要。且行動電話門
      號係個人之聯絡工具，一般人皆有妥為保管防止他人任意
      使用之認識，縱因特殊情況偶有交付他人使用之需，亦必
      然深入瞭解用途後再行提供以使用，方符常情。而該等專
      有物品如落入不明人士手中，極易被利用為與財產有關之
      犯罪工具，此又係具備一般生活智識者皆能體察之常識。
      參以邇來詐欺者使用他人存摺或行動電話門號作為指示被
      害人匯款工具之犯罪類型層出不窮，並廣經媒體披載，凡
      對社會動態尚非全然不予關注者均能知曉，被告對此當無
      不知之理，則縱使其並不確知所提供之行動電話門號，係
      遭他人用以對被害人詐欺取財，亦無法確知取得行動電話
      門號之人係以何種方法於何時地為詐欺取財之具體內容，
      惟對於其所提供之上揭行動電話易付卡門號，將遭人作為
      詐騙電話之工具使用，應有概括之認識，且可預見其發生
      ，竟仍容任他人利用其帳戶詐欺取財之行為，已符合預見
      其發生而其發生並不違背其本意之間接故意（不確定故意
      ）之情形。
（四）綜上所述，本件事證明確，被告上開幫助詐欺取財犯行，
      堪以認定。至證人即被告配偶甲○○於本院審理時雖另證
      稱：有見到外勞拜託被告申辦易付卡，且亦有目睹被告將
      易付卡交與外勞等語，然縱然屬實，亦與被告是否有申辦
      本案易付卡並交付詐騙集團成員之事實無涉，而無從資為
      有利於被告之認定，附此敘明。
三、查被告提供其所申辦之臺灣大哥大易付卡門號供詐欺集團成
    員以為詐欺取財所用，係基於幫助他人詐欺取財之不確定故
    意，且所為屬詐欺取財罪構成要件以外之行為，核其所為係
    犯刑法第三十條第一項前段及同法第三百三十九條第一項之
    幫助詐欺取財罪。被告幫助詐欺集團成員犯詐欺取財罪，為
    從犯，應依刑法第三十條第二項之規定，按正犯之刑度，減
    輕其刑。爰審酌被告提供臺灣大哥大易付卡門號供他人非法
    使用，使詐騙集團之成員易於得手，助長詐欺之犯罪風氣，
    嚴重危害社會治安，雖其本身未實際參與本件詐欺取財之犯
    行，責難性較小，然本件被害人乙○○因此被詐騙如事實欄
    所列之金額，損失非輕，而被告於本院審理時復矢口否認犯
    行，尚無悔意之犯罪後態度等一切情狀，量處有期徒刑八月
    。末查被告犯罪時間係在九十六年四月二十四日之前所犯，
    所犯符合中華民國九十六年罪犯減刑條例之減刑條件，應依
    該減刑條例第二條第一項第三款之規定，減其刑期二分之一
    為有期徒刑四月，並依同條例第九條之規定，併諭知易科罰
    金之折算標準，以資懲儆。
據上論斷，依刑事訴訟法第二百九十九條第一項前段，刑法第三
百三十九條第一項、第三十條第一項前段、第二項、第四十一條
第一項前段，刑法施行法第一條之一第一項、第二項前段，中華
民國九十六年罪犯減刑條例第二條第一項第三款、第七條、第九
條，判決如主文。
中　　華　　民　　國　　96　　年　　12　　月　　25　　日
                  刑事第十庭    審判長法　官　賴妙雲
                                      法　官  黃家慧
                                    　法　官　黃炫中
上正本證明與原本無異。
如不服本判決，應於送達後十日內向本院提出上訴狀（須附繕
本），上訴於台灣高等法院台中分院。
                                      書記官  黃珮華
中　　華　　民　　國　　96　　年　　12　　月　　25　　日
附錄論罪科刑法條
中華民國刑法第三百三十九條
 (普通詐欺罪)
意圖為自己或第三人不法之所有，以詐術使人將本人或第三人之
物交付者，處五年以下有期徒刑、拘役或科或併科一千元以下罰
金。
以前項方法得財產上不法之利益或使第三人得之者，亦同。
前二項之未遂犯罰之。
